【裁判字號】    99,交聲,1165
【裁判日期】    991111
【裁判案由】    聲明異議
【裁判全文】
臺灣彰化地方法院交通事件裁定        99年度交聲字第1165號
原處分機關  交通部公路總局臺中區監理所彰化監理站
異  議  人
即受處分人  賴昱達
上列異議人即受處分人因違反道路交通管理處罰條例案件，對於
交通部公路總局臺中區監理所彰化監理站民國99年10月20日彰監
四字第裁64-HE0000000號裁決聲明異議（原舉發案號：中縣警交
字第HE0000000號舉發違反道路交通管理事件通知單），本院裁
定如下：
    主    文
異議駁回。
    理    由
一、原處分機關略以：本案係臺中縣警察局清水分局沙鹿分駐所
    舉發異議人即受處分人賴昱達（下稱異議人）所有之未領用
    號牌且懸掛他車（ILI-332）號牌之重型機車（引擎號碼：
    G35IE-005597、車身號碼：DG07J-005608，下簡稱系爭機車
    ），於民國99年9月23日晚上11時50分許，在沙鹿鎮○○路
    、中興路口前，因「拼裝車輛未經核准行駛公路、使用它車
    號牌行駛公路」違規，受處分人不服舉發提出申訴，經原舉
    發機關函覆違規屬實，該站遂於99年10月20日以彰監四字第
    裁64-HE0000000號裁決書，裁處罰鍰新台幣（下同）5400元
    整，並車輛沒入，雖異議人依法提出異議，惟異議人未出示
    該車經安全審驗合格證明，該站依據道路交通管理處罰條例
    第12條第1項第1款及第2項及同條第1項第5款規定裁處，於
    法並無不合等語。
二、本件異議意旨略以：車輛在未領牌前，因還未驗車，所以自
    行使用他車牌照行駛，該車為伊所收藏一年多，只是半夜騎
    乘一段路，使該車運轉一下，非當代步車使用，希望能免除
    沒入機車之處分，發還讓伊收藏，至於罰緩部分伊願意繳付
    等語，為此聲明異議。
三、按拼裝車輛，未經核准領用牌照行駛者，除處汽車所有人36
    00元以上7200元以下罰鍰外，並當場禁止其駕駛及沒入車輛
    ，道路交通管理處罰條例第12條第1項第2款、第2項分別定
    有明文。次按所謂「拼裝車」厥指「拼湊組裝」之車輛而言
    ，此種車輛未經主管機關核准並領用牌照之前，依道路交通
    管理處罰條例第12條第1項第2款規定，禁止在道路上行駛，
    揆其法意，無非為保障大眾交通安全，惟究其實質，則係因
    「拼裝車」在駕駛使用上之安全性堪慮，故有予以禁止之必
    要。查各型量產車於正式出廠上市○○○○○段，其機電、
    引擎、動力傳輸、車身結構等各部系統均經原廠縝密精心之
    設計，再以系統整合之方式，詳為計算、測試、調校各系統
    於組合整車中之調諧性及合適度，其目的除在使各部系統經
    組裝成車之後，均能發揮原先設計之最佳性能外，更在使各
    部系統之運轉功率及輸力負苛之許容性或耐受度，彼此間緊
    密配合，相互調諧為用，而無倚輕倚重之失衡現像，以確保
    將來量產上市之「整車」於使用上之安全性，職是，若未經
    此一嚴謹程序所設計、檢測及製造之車輛，其安全性顯然堪
    慮。由是，茲禁止「拼裝車」在公路上行駛之立法本旨，既
    係著眼於使用上之不安全性，則基於上開說明，即不難尋繹
    出「拼裝車」之應有意涵，詳言之，基於使用安全性之考量
    ，任何非由合格正式車廠所設計、製造出廠之車輛或在原廠
    車上任意改裝非屬原廠設計規範或容許代換之零件，因其整
    車結構並不曾或更動後未再經原廠之嚴謹檢測及調校，使用
    上具有潛在之危險性，此二種車輛均屬所謂之「拼裝車」。
四、經查：
  (一)異議人確實曾於99年9月23日23時50分許，騎乘其所有未經
    核准領用牌照之系爭機車，行經沙鹿鎮○○路、中興路口前
    為警查獲乙節，為其所不爭執，且有臺中縣警察局中縣警交
    字第HE0000000號舉發違反道路交通管理事件通知單一紙在
    卷足憑。
  (二)再者，本件系爭機車為警查獲時其「車身號碼：DG07J-0056
    08；引擎號碼：G351E-005597」，此有受處分人中縣警交字
    第HE0000000號舉發違反道路交通管理事件通知單一紙、系
    爭機車車身、引擎照片5張在卷可稽，另觀諸異議人檢附之
    資料，僅標記「車身號碼：DG07J-005608，並無引擎號碼」
    ，復有異議人檢附之系爭機車臨時行車執照一份附卷可考。
    即謂，該系爭機車雖係異議人合法向他人（黃月湘）購得，
    但異議人違規當時，甚至之後，均未能提出系爭機車上之引
    擎（號碼：G351E-0055 97）已經安全審驗合格之證明文件
    。揆諸上開立法旨意，足認該系爭機車在使用安全性之考量
    上確有疑慮，復符合「拼裝車」之定義至明。
  (三)按人民違反法律上之義務而應受行政罰之行為，法律無特別
    規定時，雖不以出於故意為必要，仍須以過失為其責任條件
    ，但應受行政罰之行為，僅須違反禁止規定或作為義務，而
    不以發生損害或其危險為其要件者，推定為有過失，於行為
    人不能舉證證明自己無過失時，即應受處罰（司法院大法官
    會議釋字第275號解釋參照）。從異議人所檢附之文件可知
    ：異議人購買之系爭機車，係一未經合格檢驗且未領用牌照
    之車輛，此為異議人所當知，按理，異議人理當先向監理機
    關依法定程序申請驗車及核發牌照後始可騎乘上路，其既未
    為上開合法程序，復有前開違反規定之行為，揆諸上開解釋
    意旨，縱使異議人並非出於故意，亦應推定異議人有過失。
    再觀諸異議人乃住居於彰化縣彰化市，而該系爭機車違規時
    之地點竟在臺中縣沙鹿鎮，異議人辯稱該車運轉一下，非當
    代步車使用云云，亦屬無據。再者，行為人如有駕駛未經核
    准領用牌照拼裝車之違規行為，主管機關即應依道路交通管
    理處罰條例第12條第2項規定沒入車輛，法律並未賦予行政
    裁量權，異議人以系爭機車係個人蒐藏品，請求免予沒入云
    云，並非有理由。
  (四)從而，受處分人既有前揭駕駛未經核准領用牌照之拼裝車輛
    之違規行為，原處分機關據以爰引上揭規定，裁處受處分人
    罰鍰5400元，並沒入車輛，應無不當。本件聲明異議核無理
    由，應予駁回。
五、據上論斷，應依道路交通管理處罰條例第87條第2項，道路
    交通案件處理辦法第19條，裁定如主文。
中    華    民    國    99    年    11    月    11    日
                            交通法庭  法  官  郭玄義
以上正本證明與原本無異。
如不服本裁定，應於裁定送達後五日內向本院提出抗告狀(須附
繕本 )。
中    華    民    國    99    年    11    月    11    日
                                      書記官  魏嘉信

司法院資訊處製作；財團法人民間司法改革基金會備份。
